臺灣新竹地方法院民事裁定
110年度消債更字第60號
聲  請  人  
即債務人    黃靖恩即黃秀慧




上列當事人因消費者債務清理事件聲請更生，本院裁定如下：
    主  文
債務人黃靖恩自中華民國一百一０年十月二十一日十一時起開始
更生程序。
命司法事務官進行本件更生程序。
    理  由
一、按債務人不能清償債務或有不能清償之虞者，得依消費者債
    務清理條例（下稱消債條例）所定更生或清算程序，清理其
    債務；債務人對於金融機構負債務者，在聲請更生或清算前
    ，應向最大債權金融機構請求協商債務清償方案，或向其住
    、居所地之法院或鄉、鎮、市、區調解委員會聲請債務清理
    之調解，消債條例第3條、第151條第1項分別定有明文。此
    係採前置協商主義，是債務人於協商程序中，自應本於個人
    實際財產及收支狀況，依最大誠信原則，商討解決方案。如
    終究不能成立協商，於聲請更生或清算時，法院審酌上開條
    文所謂「不能清償或有不能清償之虞」，允宜綜衡債務人全
    部收支、信用及財產狀況，評估是否因負擔債務，而不能維
    持人性尊嚴之最基本生活條件，所陳報之各項支出，是否確
    屬必要性之支出，如曾有協商方案，其條件是否已無法兼顧
    個人生活之基本需求等情，為其判斷之準據。又法院開始更
    生程序之裁定，應載明其年、月、日、時，並即時發生效力
    。法院開始更生或清算程序後，得命司法事務官進行更生或
    清算程序，必要時得選任律師、會計師或其他適當之自然人
    或法人1人為監督人或管理人，復為同條例第45條第1項、第
    16條所明定。
二、聲請意旨略以：聲請人前有不能清償債務之情事，而積欠無
    擔保、無優先權債務總額新臺幣（下同）1,697,711元（見
    本院卷第267頁），聲請人前於110年4月間於本院向債權人
    進行債務前置調解，最大債權銀行即合作金庫商業銀行股份
    有限公司提供以債權金額，分180期、零利率，每月清償22,
    844元之還款條件（見本院卷第329頁），雙方無法達成共識
    ，以致前置調解不成立。為此，爰依消債條例請求裁定准許
    更生等語。
三、經查：
㈠、聲請人主張積欠無優先權債務總額1,697,711元，且於提出本
    件更生之聲請前，曾於本院進行債務前置調解，惟因雙方未
    能達成共識，以致前置調解未能成立乙情，此有本院調解不
    成立證明書附於本案卷內可稽（見本院卷第41頁），堪認聲
    請人已依消債條例之規定聲請前置調解而未能成立。另經全
    體債權人之陳報，聲請人目前積欠之債務數額合計約4,442,
    973元，此有債權人提出之陳報狀附於本案卷內可參（見本
    院卷第273、295、303、317、333、337頁）。又聲請人據以
    聲請更生，本院自應綜合聲請人目前全部收支及財產狀況，
    評估是否已不能維持符合人性尊嚴之最基本生活條件，而有
    「不能清償或不能清償之虞」之情事而定。
㈡、聲請人陳報現於○○○代書事務所擔任助理人員，每月薪資24,0
    00元，沒有年終、三節及紅利獎金，且其有照服員證照，星
    期六、日會幫忙照顧老人及小孩，每個月約有8,000元收入
    ，惟因疫情關係，近三個月比較少照顧老人及小孩，如疫情
    趨緩，就可以恢復，每月收入約有32,000元，並有本院110
    年8月17日訊問筆錄、工作薪資證明書等件在卷足憑（見本
    院卷第163、371頁），另聲請人陳報110年有領取疫情補助3
    0,000元（見本院卷第235頁），惟上開補助屬一次性領取，
    不具持續性，故不予列入聲請人之固定收入範圍，是聲請人
    現每月收入，即暫以聲請人前開陳報32,000元，作為計算債
    務人目前償債能力之依據。又聲請人主張其每月生活必要支
    出為：伙食費7,500元、水費173元、電費539元、瓦斯費244
    元、行動電話費604元、市內電話費74元、雜支1,000元、勞
    保費1,250元、健保費749元、交通費865元、子女扶養費9,0
    00元，總計：21,998元（見本院卷第25、372頁），業據提
    出水費、電費、瓦斯費、行動電話費、市內電話費、勞健保
    費、交通費支出之相關單據在卷為憑（見本院卷第167-197
    頁）。惟查：就聲請人主張每月伙食費7,500元之部分，聲
    請人未提出任何單據為證，本院審酌此項目雖屬維持生活所
    需，然聲請人主張之數額已屬過高，且聲請人現聲請更生，
    當應撙節開支，認其每月伙食費應酌減為6,600元較為妥適
    ，逾此部分應予剔除；就子女扶養費9,000元部分，查聲請
    人之子女為92年出生，現年18歲，尚未成年，此有戶籍謄本
    在卷可佐（見本院卷第165頁），堪認有受扶養之必要。而
    就子女扶養費部分，按民法第1089條第1項前段規定：對於
    未成年子女之權利義務，除法律另有規定外，由父母共同行
    使或負擔之，準此，聲請人所應負擔未成年子女扶養費以11
    0年度必要生活費用即15,946元計算（110年每月必要生活費
    用數額一覽表，見本院卷第375頁），依法本應由聲請人與
    子女之父親共同分擔，衡以聲請人自陳：小女兒暑假有在百
    貨公司打工，所以有一些收入等語，並經本院調查其未成年
    子女109年度有薪資所得，此有本院依職權調查聲請人之未
    成年子女稅務電子閘門財產所得調件明細表、訊問筆錄在卷
    可稽（見本院卷第221、372頁），是本院認聲請人負擔其該
    未成年子女之扶養費，應酌減至每月8,000元較為妥適，逾
    此範圍，尚無可採。從而，聲請人每月必要支出即以伙食費
    6,600元、水費173元、電費539元、瓦斯費244元、行動電話
    費604元、市內電話費74元、雜支1,000元、勞保費1,250元
    、健保費749元、交通費865元、子女扶養費8,000元，總計
    ：20,098元，洵堪認定。
㈢、從而，聲請人主張無法負擔債務等語，以聲請人每月收入32,
    000元，扣除每月必要生活支出20,098元觀之，賸餘11,902
    元可供清償，已不足以負擔最大債權銀行於前置調解時提出
    每期清償22,844元之還款條件，遑論聲請人現積欠之債務總
    額約4,442,973元，業如前述，其利息及違約金部分等仍持
    續增加中，聲請人顯無能力負擔清償。本院審酌聲請人名下
    有11筆有效保單（含個人保險、團體保險），其中富邦人壽
    保單（保單號碼：0000000000）之保單價值約8,359元、聯
    邦銀行存款9元、台新銀行存款42元、彰化銀行存款5元，此
    外別無其它財產，此有全國財產稅總歸戶財產查詢清單、郵
    局、聯邦銀行、台新銀行、彰化銀行存摺封面暨內頁明細影
    本、富邦人壽保單相關資料、訊問筆錄、本院依職權調查之
    聲請人稅務電子閘門財產所得調件明細表、法務部高額壽險
    資訊連結作業等件在卷為證（見本院卷第129、135-155、20
    7-213、372頁），堪認聲請人客觀上經濟狀況已有不能清償
    債務之情形，而有藉助更生制度調整其與債權人間之權利義
    務關係而重建其經濟生活之必要。
四、綜上所述，聲請人係一般消費者，其已達不能清償債務之程
    度，其中無擔保或無優先權之債務未逾12,000,000元，且未
    經法院裁定開始清算程序或宣告破產；又查無消債條例第6
    條第3項、第8條或第46條各款所定駁回更生聲請之事由存在
    ，則聲請人聲請更生，即應屬有據。本件聲請人聲請更生既
    經准許，併依上開規定命司法事務官進行本件更生程序，爰
    裁定如主文。至聲請人於更生程序開始後，應提出足以為債
    權人會議可決或經法院認為公允之更生方案以供採擇，而司
    法事務官於進行本件更生程序、協助債務人提出更生方案時
    ，亦應依債務人之薪資變化、社會常情、現實環境及聲請人
    小女兒現已年滿18歲，距法定成年年紀非遠，似應無受長期
    扶養之必要，衡量債務人之償債能力，並酌留其生活上應變
    所需費用，進而協助債務人擬定允當之更生方案，始符消債
    條例重建債務人經濟生活之立法目的，附此敘明。
中    華    民    國   110    年    10     月   21    日
                        民事第二庭    法  官  鄭政宗
以上正本係照原本作成。
本件不得抗告。
中    華    民    國   110    年    10    月    21    日
                                      書記官　黃志微